【裁判字號】    98,訴,591
【裁判日期】    980722
【裁判案由】    給付價金等
【裁判全文】
臺灣板橋地方法院民事判決               98年度訴字第591號
原      告  長億木材有限公司
法定代理人  乙○○
訴訟代理人  廖湖中律師
被      告  捷有限公司
法定代理人  甲○○
訴訟代理人  莊國明律師
複代理人    張倪羚律師
上列當事人間請求給付價金等事件，經本院於民國98年7 月5 日
言詞辯論終結，判決如下：
    主  文
原告之訴及其假執行之聲請均駁回。
訴訟費用由原告負擔。
    事實及理由
一、原告起訴主張：被告於97年11月9 日向原告稱欠缺另一公司
    日本麗仕矽酸板一櫃（1836片），向原告調貨，原告不疑有
    詐，即向上游廠商購買，以每片新台幣（下同）230 元，共
    計422280元，於97年11月19日送至被告指定之桃園地點，被
    告即應依買賣契約關係於97年11月19日給付原告該價金4222
    80元及法定遲延利息；又於97年11月24日被告稱中日矽酸板
    市價約135 元，若原告以現金大量購買進貨，被告願以每片
    125 元賣予原告，適原告客戶下單訂購，原告乃向被告訂購
    5400片，共計675000元，原告並簽發第一銀行吉成分行面額
    675000元、97年11月25日支票付清貨款，詎原告於97年12月
    6 日向被告載貨竟遭被告拒絕。因被告給付不能，且可歸責
    於被告，原告爰解除該買賣契約，被告自應返還受領之6750
    00元及自受領時起之法定遲延利息等語。併為訴之聲明：被
    告應給付原告0000000 元及自97年11月26日起至清償日止，
    按週年利率百分之5 計算之利息，並陳明願供擔保請准宣告
    假執行。
二、被告辯稱：被告並未於97年11月9 日向原告調貨日本麗仕矽
    酸板一櫃（1836片），更未指示送貨至桃園，亦未受領該貨
    物；原告為上游廠商，被告係下游廠商，豈會有上游廠商向
    下游廠商調貨之理。被告亦未向原告稱，中日矽酸板市價約
    135 元，若原告以現金大量購買進貨，被告願以每片125 元
    賣予原告5400片，更未收受原告交付之上述支票；被告並未
    有表見代理，原告所述，均係證人丙○○個人之行為，核與
    被告無涉等語。併為答辯聲明：駁回原告之訴。如受不利判
    決，願供擔保請准免為假執行。
三、本件兩造爭執點，厥在於：(一)被告是否有向原告調貨日本麗
    仕矽酸板一櫃（1836片）。(二)被告是否有預收原告貨款（訂
    購5400片）675000元之支票。茲分別別論述如下：
  (一)被告並未向原告調貨日本麗仕矽酸板一櫃（1836片），自無
    給付該貨款之義務。
    原告主張：被告於97年11月9 日向原告稱欠缺另一公司日本
    麗仕矽酸板一櫃（1836片），即向原告調貨，原告不疑有詐
    ，即向上游廠商購買，以每片230 元，共計422280元，於97
    年11月19日送至被告指定之桃園地點；退而言之，被告亦應
    負表見代理之責任等語。被告則辯稱：被告並未於97年11月
    9 日向原告調貨日本麗仕矽酸板一櫃（18 36 片），更未指
    示送貨至桃園，亦未受領該貨物；且原告為上游廠商，被告
    係下游廠商，豈會有上游廠商向下游廠商調貨之理；被告並
    未有表見代理，係證人丙○○個人之行為，核與被告無涉等
    語。經查：
    (1)本件代表被告銷售被告公司產品與原告者為證人丙○○，
      此為兩造所不爭之事實。而依證人丙○○到庭證稱：「我
      賣東西給原告長億木材有限公司，我在被告公司任職，我
      擔任業務工作，我的權力範圍是與客戶接洽，我只能幫公
      司賣的權利，價錢與數量公司都有在一定的範圍授權，我
      在原告長億公司是直接與老闆（按即負責人）交易，我們
      一般都是做月結，收款有時後是收現金有時候收支票。有
      一次我請原告長億木材有限公司幫我調貨，這是私下的交
      易，不是公司買的，我有與原告公司的負責人說：要他直
      接幫我調貨，送到客戶那邊，等客戶給我錢的時候我再交
      給你。」、「我向原告公司調貨兩次，錢第一次係用現金
      與支票給，支票非被告公司簽發的票據，因為那時那個產
      品公司也沒有，且當時價錢較高。」、「我當初有跟原告
      公司負責人說，這是我私下跟你調貨，但我沒有說要將這
      貨物調給何客戶，實際上這兩次調貨都是為同一客戶調貨
      。」（見本院98年7 月8 日言詞辯論）等情，雖原告徒憑
      空口否認證人丙○○之證詞屬實，但原告並未提出積極證
      據證明，尚乏證據足以推翻證人丙○○之證言。是依證人
      丙○○所述之證詞以觀，97年11月9 日向原告調貨日本麗
      仕矽酸板一櫃（1836片）乙節，並非被告公司向原告所為
      之調貨，而係證人丙○○個人與原告交易調貨行為至明。
    (2)再依一般商業上交易習慣經驗法則而言，上游生產廠商殊
      無向下游銷售廠商調貨之理，正常亦應係向同業生產廠商
      調貨，除有極其特殊非屬正常之情況，始有向下游廠商調
      貨之必要。因之，在一般商業上交易習慣經驗法則正常情
      況下，被告係生產矽酸板之上游廠商，原告為木材公司係
      屬下游銷售廠商，被告應顯無向原告調貨之理。則原告主
      張：被告於97 年11 月9 日向原告調貨日本麗仕矽酸板一
      櫃（1836片）等語，顯屬正常上、下游交易習慣經驗法則
      常情事理有違。惟仍除有極其特殊之非常態情況下，並不
      排除被告向原告調貨之可能，然就此積極有利極其特殊非
      常態情況之事實，並未據原告舉證以實其說，即乏證據證
      明。是原告主張係被告公司調貨日本麗仕矽酸板一櫃（18
      36片）等語，即乏證據證明，尚難採信。
    (3)按由自己之行為表示以代理權授與他人，或知他人表示為
      其代理人而不為反對之表示者，對於第三人應負授權人之
      責。但第三人明知其無代理權或可得而知者，不在此限，
      民法第一百六十九條定有明文。此為表見代理之規定，所
      謂表見代理乃原無代理權，但表面上足令人信為有代理權
      者，故法律使本人負一定之責任，倘確有授與代理權之事
      實，即非表見代理，自無該條之適用。又民法第一百六十
      九條關於由自己之行為表示以代理權授與他人者，對於第
      三人應負授權人之責任之規定，原以本人有使第三人信為
      以代理權授與他人之行為，為保護代理交易之安全起見，
      有使本人負相當責任之必要而設，故本人就他人以其名義
      與第三人所為之代理行為，應負授權人之責任者，須以他
      人所為之代理行為，係在其曾經表示授與他人代理權之範
      圍內為其前提要件（最高法院六十二年台上字第七八二號
      、四十年台上字第一二八一號判例意旨參照）。查原告主
      張就證人丙○○代理被告於97年11月9 日向原告調貨日本
      麗仕矽酸板一櫃（1836片）之事實，原告既主張被告應負
      表見代理之責任，惟原告並未就此事實，舉證證明由被告
      自己之行為曾表示以代理權授與證人丙○○向原告調貨，
      或被告知悉證人丙○○表示為被告代理人向原告調貨而不
      為反對之表示之事實，既乏證據證明，殊難認定被告對於
      原告應負授權人之表見代理責任。是原告主張被告應負表
      見代理責任，尚乏依據，要不可取。
    (3)基上，被告辯稱並未於97年11月9 日向原告調貨日本麗仕
      矽酸板一櫃（1836片）或有表見代理之事實，核屬有據。
      則原告主張被告有向原告調貨，或應負證人丙○○負表見
      代理之責等語，均無證據證明。是原告請求被告給付貨款
      422280元及法定遲延利息，為無理由，應予駁回。
  (二)被告並未預收原告貨款（訂購5400片）675000元之支票，被
    告自無返還原告預收款之義務。
    原告主張：於97年11月24日被告稱中日矽酸板市價約135 元
    ，若原告以現金大量購買進貨，被告願以每片125 元賣予原
    告，適原告客戶下單訂購，原告乃向被告訂購5400片，共計
    675000元，原告並簽發第一銀行吉成分行面額675000元、97
    年11月25日發票日之支票付清貨款，詎原告拒絕交貨，退而
    言之，被告應負表見代理之責任等語。被告則辯稱：被告並
    未向原告稱中日矽酸板市價約135 元，若原告以現金大量購
    買進貨，被告願以每片125 元賣予原告5400片，更未收受原
    告交付之上述支票；原告應知悉被告並未預收貨款之情事，
    此係證人丙○○個人行為等語。經查：
    (1)依證人丙○○到庭證稱：「我擔任業務工作，我的權力範
      圍是與客戶接洽，我只能幫公司賣的權利，價錢與數量公
      司都有在一定的範圍授權。」、「我們一般都是做月結，
      收款有時後是收現金有時候收支票。」、「被告公司是否
      授權給我們預收款項，公司並沒有明講，如果有客戶要預
      付的，就必須回報公司，公司同意才可以預收。」（見本
      院98年7 月8 日言詞辯論）等情，是依證人丙○○所述，
      被告並未授權證人丙○○有預收貨款之權限。除有事先報
      備被告公司，迨取得被告公司同意後證人丙○○始得代被
      告公司預收貨款。
    (2)再依證人丙○○證述：「（提示原證五之票據即原告簽發
      上述之支票）這張支票原告公司預付貨款給我，這個錢沒
      有到被告公司，我跟原告公司說這樣可以賣比較便宜一些
      ，但票我都沒有交回被告公司，這些票都是我自己拿去兌
      現。貨都是被告公司出，一樣去被告公司載貨，一樣月結
      。」等情（見同上筆錄），準此，證人丙○○預收原告公
      司上開支票，並未取得被告公司之同意，且並未將該支票
      交付被告公司入帳，顯示收受原告公司此支票，係屬證人
      丙○○未事先取得被告公司之同意所為之無權代理行為。
    (3)又依證人丙○○所證：「我在被告公司經手的客戶應該有
      四、五十家。」、「如果有客戶要預付的，就必須回報被
      告公司，被告公司同意才可以預收，有一、二家公司有這
      樣的情形，但不包含原告公司，97年間有一家勇隆公司有
      這樣的情形，被告公司有同意預收款項。」等情（見同上
      筆錄）。足見，被告確實未有事先授權證人丙○○對外預
      收貨款之事實。
    (4)依證人丙○○上開所證述：原告與被告之交易均係月結方
      式，雖證人丙○○有向原告收受上開之支票，但被告公司
      出貨予原告後，仍係採月結方式，就被告公司而言，既仍
      屬月結交易，顯見被告公司確不知悉原告有預付貨款之事
      實。
    (5)證人丙○○復證稱：「（上開原告預付貨款）支票是因為
      （證人丙○○）欠別人錢，再轉出去。」等情（見同上筆
      錄），足見，此係證人丙○○個人擅自預收原告款項，予
      以挪用該票款，顯係證人丙○○個人之行為。
    (6)原告主張就證人丙○○代理被告公司預收原告簽發675000
      元之支票貨款事實部分，原告復主張被告應負表見代理之
      責任，惟原告並未就此事實，舉證證明由被告自己之行為
      曾表示以代理權授與證人丙○○向原告預收支票貨款，或
      被告知悉證人丙○○表示為被告代理人向原告預收支票貨
      款而不為反對之表示之事實，既乏證據證明，殊難認定被
      告對於原告應負授權人之表見代理責任。是原告主張被告
      應負表見代理責任，尚乏依據，要不可取。
    (7)基上，被告辯稱並未預收原告之支票貨款675000元，且未
      有表見代理之事實等語，核屬有據。原告主張被告有預收
      支票貨款675000元，或被告應負證人丙○○表見代理之責
      等語，均無證據證明。是原告請求被告返還675000元及其
      法定遲延利息，為無理由，應予駁回。
四、綜上所述，本件原告主張兩造間有買賣契約關係，被告應給
    付貨款422280元，又被告預收原告之支票貨款675000元，被
    告應返還該預收貨款675000元，或被告應負表見代理人之授
    權人責任，均乏依據，要不足採。被上訴人抗辯兩造並無買
    賣契約關係，被告無給付貨款422280元之義務，且被告並未
    預收原告之貨款675000元，無給付原告675000元之義務，亦
    無表見代理之事實等語，核屬可信。從而，原告主張本於買
    賣契約關係請求給付貨款、解除契約後之返還預付款，或被
    上訴人應負表見代理授權人責任之法律關係，請求被上訴人
    給付422280元、675000元及其法定遲延利息，均無理由，應
    予駁回。
五、原告之訴既經駁回，則其陳明願供擔保，聲請宣告假執行，
    失所附麗，自應予駁回其假執行之聲請。
六、本件事證已臻明確，兩造其餘之攻擊或防禦方法及未經援用
    之證據，經本院斟酌後，認為均不足以影響本判決之結果，
    自無逐一詳予論駁之必要，併此敘明。
七、結論：本件原告之訴為無理由，依民事訴訟法第78條，判決
    如主文。
中    華    民    國    98    年    7     月    22    日
                  民事第二庭    法  官  李行一
以上正本係照原本作成
如對本判決上訴，須於判決送達後20日內向本院提出上訴狀
中    華    民    國    98    年    7     月    22    日
                                書記官  蔡於衡

司法院資訊處製作；財團法人民間司法改革基金會備份。
